臺灣臺北地方法院民事判決　　　　　　　94年度訴字第2305號
原　　　告　丙○○
被　　　告　乙○○
訴訟代理人　甲○○
上列當事人間侵權行為損害賠償事件，本院於民國93年11月3日
言詞辯論終結，判決如下：
    主  文
被告應給付原告新台幣103,140元，及自民國94年4月29日起至清
償日止按年息5%計算之利息。
原告其餘之訴駁回。
訴訟費用由被告負擔十分之一，餘由原告負擔。
    事實及理由
一、原告起訴主張如下：
　(一)被告於民國（下同）92年4月7日駕駛小客車沿台北市○○○
　  路行駛至忠孝西路口，左轉忠孝西路時，應注意、能注意，
    但未注意車前狀況，隨時採取必要安全措施，及行近行人穿
    越道應暫停讓行人先行通過，撞及行走於行人穿越道之原告
    ，致原告右膝及右踝挫傷及擦傷、右膝關節瘀血腫、背部、
    髖、右大腿、右小腿挫傷、右膝前十字韌帶斷裂等傷害，但
    原告於92年4月7日、7月7日在台北市立中興醫院（以下稱中
    興醫院）接受Ｘ光照射檢查，及於93年6月15日在中央健康
    保險局台北聯合門診中心接受Ｘ光照射檢查，均未發現韌帶
    斷裂，迄93年7月16日在台北榮民總醫院接受磁振造影檢查
    始發現，經服藥及休養無效，乃於94年1月30日在台北榮民
    總醫院接受手術，為此依民法第184條、第191條之2、第193
    條第1項、第195條第1項等規定，請求被告賠償原告在中興
    醫院、天心中醫醫院、中央健康保險局台北聯合門診中心、
    台北榮民總醫院治療所支出之醫藥費新台幣（以下同）103,
    273元；原告原從事搬運麵包工作，月薪40,000元，因右膝
    前十字韌帶斷裂而無法工作，減少勞動能力90%，即每月損
    失基本工資15,840元之90%，計至60歲止10年期間損失共計
    1,416,182元，再原告本扶養高齡配偶及有重大傷病之子，
    因勞動能力喪失而受有精神痛苦，爰請求原告賠償慰撫金
    300,000元。
　(二)保險制度非減輕加害人之責任，健保局也只能代位向保險人
　  請求，故不應扣除健保給付額。
  (三)卷一第16至18頁收據除92年11月10日門診費用外，均屬非門
    診之健保適用藥費用，非重複請求。
  (四)聲明：被告應給付原告1,819,455元，及自起訴狀繕本送達
    翌日起至清償日止，按年息5%計算之利息。
二、被告抗辯如下：
　(一)中興醫院於92年間診斷原告受有右膝、右踝、右足等處擦挫
    傷。天心中醫診所於93年12月15日開立證明書記載原告「自
    92年4月9日至92年7月14日共44次，膝及小腿挫傷，膝關節
　　屈伸不利，瘀血腫痛」，於93年12月15日出具診斷證明書記
　  載原告「自92年7月15日至92年8月14日共6次，背部挫傷，
    肌肉疼痛，肩胛不利」、「92年8月5日至8月21日共8次，髖
    及大腿挫傷，腰痛連腿」，足見自92年7月15日起原告非因
    本次車禍所受傷害而就診。況原告於車禍後一年三個多月始
    至台北榮民總醫院就診，再六個月後始接受手術，其所受右
    膝十字韌帶斷裂傷害與車禍間無相當因果關係。
　(二)系爭醫療費中有76,077元為健保給付額，依全民健康保險法
    第82條第1項第1款規定，原告不得請求。再卷一第15頁天心
　　中醫醫院之收據分別為92年4月9日至92年8月21日共56次門
　  診，及93年1月15日至93年10月2日共4次門診之費用，則卷
    一第16至18頁收據除92年11月10日門診費用外，其餘共計2,
    640元部分為重複計算。故被告自認應賠償原告自92年4 月9
    日起至7月14日止及92年7月7日中興醫院之醫療費用（92 年
    4月7日之醫療費用已由被告代支）、自92年4月9日起至7月
    14日天心中醫醫院之醫療費用。
  (三)原告因本件車禍事故，經訴外人蘇黎世產物保險股份有限公
    司（以下稱蘇黎世公司）依強制汽車責任保險法給付保險金
    24,608元（包括原告於93年8月6日向台北榮民總醫院請領證
    明書之費用150元、交通費5,130元、原告於94年3月25日、2
    7日購買護膝之費用各1,059元、1,365元，其餘為醫療費用
    ）。
　(四)原告請領六次診斷證明書，費用共計1,400元，非屬必要費
　  用。
  (五)否認原告主張之工作收入及其勞動能力減損之事實。
  (六)被告目前無工作、資力，再斟酌原告之傷勢，原告請求系爭
    慰撫金，顯屬過高。
三、原告主張被告於92年4月7日駕駛小客車過失撞傷伊之事實，
    為被告是認，堪信為真正，則原告依民法第184條第1項前段
    、第2項、第191條之2等規定，請求被告負損害賠償賠償責
    任，顯非無據。
四、原告主張其因上開車禍受有右膝及右踝挫傷及擦傷、右膝關
    節瘀血腫、背部、髖、右大腿、右小腿挫傷、右膝前十字韌
    帶斷裂等傷害等語。被告則抗辯原告僅受有右膝、右踝、右
    足等處擦挫傷等語。查：
　(一)按民事訴訟法第277條前段規定：「當事人主張有利於己之
　  事實者，就其事實有舉證之責任。」、第279條第1項規定：
    「當事人主張之事實，經他造於準備書狀內或言詞辯論時或
    在受命法官、受託法官前自認者，無庸舉證。」原告主張其
    因車禍受有右膝、右踝挫傷；右踝、右足處擦傷；膝及小腿
    挫傷；膝關節屈伸不利，瘀血腫痛傷害乙節，業據其提出中
　　興醫院92年9月22日診斷證明書（記載應診日期92年4月7日
  　）、病歷、天心中醫醫院93年12月15日診斷證明書（記載應
    診日期自92年4月9日起至7月14日止共44次）為憑（卷一第9
    、10頁、卷二第69至73頁），並為被告自認屬實，堪信為真
    正。至原告主張其因車禍而受有其他傷害云云，為被告否認
    ，原告自應就其所受其他傷害與車禍間有因果關係之事實，
    負證明之責。
  (二)原告提出天心中醫醫院93年12月15日另開立之診斷證明書，
    記載應診日期「自92年7月15日至92年8月14日共6次」，病
    名為「背部挫傷，肌肉疼痛，肩胛不利」、應診日期「自92
    年8月5日至8月21日共8次」，病名為「髖及大腿挫傷，腰痛
    連腿」，惟其另提出該醫院之診療單，顯示其自92年4月9日
    起即連續治療上開各傷勢（卷二第74至87頁），應認各該傷
    勢與車禍間有因果關係，被告抗辯後者與車禍無因果關係，
    尚非可採。
　(三)原告主張其於92年4月7日、7月7日在中興醫院接受Ｘ光照射
　  檢查，及於93年6月15日在中央健康保險局台北聯合門診中
    心接受Ｘ光照射檢查，均未發現韌帶斷裂，迄93年7月16日
    在台北榮民總醫院接受磁振造影檢查始發現，並於94年1月
    31日手術重建十字韌帶等語，業據原告提出病歷、診斷證明
    書、勞工保險傷病診斷書為證（卷一第13、14頁、卷二第16
    、37、88至98頁），並為被告所不爭執，堪信為真正。惟原
    告發現此一傷害，距車禍發生日已一年三月，無法僅憑十字
    韌帶斷裂部位在右膝前側，即推論該傷害與車禍間有因果關
    係。原告復未提出其他證據證明其韌帶斷裂與車禍間之因果
    關係，其主張被告應就其所受此部分傷害負損害賠償責任，
    洵非可採。
五、關於原告請求被告賠償醫療費用103,273元部分，論述如後
    ：
　(一)民法第193條第1項規定：「不法侵害他人之身體或健康者，
　  對於被害人因此喪失或減少勞動能力或增加生活上之需要時
    ，應負損害賠償責任。」
　(二)原告提出天心中醫醫院之收據及診療單（卷一第15至18頁、
    卷二第74至87頁），顯示自92年4月9日起至92年11月10日止
    之自付醫療費為7,960元（含藥費160元）、外用藥費用為2,
    840元、建保給付額為16,610元；自93年1月15日起至10月2
    日止之自付醫療費為570元（含藥費20元）、健保給付額1,4
    30元。被告雖抗辯上開外用藥費用包括在收據所列醫療費總
    額內，然收據所列自付費用包括掛號費及藥費，而外用藥費
    用顯然高於藥費金額，難認藥費包括外用藥費用。又按全民
    健康保險法第82條第1項規定：「保險對象因發生保險事故
　　，而對第三人有損害賠償請求權者，本保險之保險人於提供
　  保險給付後，得依下列規定，代位行使損害賠償請求權：一
    汽車交通事故：向強制汽車責任保險保險人請求。」是依全
    民健康保險提供醫療給付者，該項醫療費用請求權即法定移
    轉予中央健康保險局，原告自不得請求被告賠償上開健保給
　　付額。次按強制汽車責任保險法第33條第1項規定：「汽車
　  交通事故之發生，如可歸責於被保險人以外之第三人，保險
    人於保險給付後，得代位行使被保險人對於第三人之請求權
    。但其所得請求之數額，以不逾保險給付為限。」是強制汽
　　車責任保險人依該法給付保險金予原告者，原告之損害賠償
　  請求權即法定移轉予保險人，原告亦不得再請求被告賠償此
    部分損害。經查，被告抗辯蘇黎世公司承保被告所駕駛車輛
    之強制汽車責任保險，且經該公司給付部分保險金之事實，
    業據被告提出理算書、統計表為證（卷二第22、23頁），並
    為原告所不爭執，堪信為真正。而揆諸上開書證，蘇黎世公
    司業已理賠原告支出天心中醫醫院自92年4月9日起至92年8
    月21日止之自付醫療費7,960元，及自93年1月15日起至10月
    2日止之自付醫療費為570元，原告自不得再請求被告賠償該
　　部分損害，而僅得請求被告賠償外用藥費用為2,840元。
  (三)原告提出中興醫院收據（卷一第19頁），顯示其自付費用99
    0元（含證明書費400元），其餘為健保給付額。上開證明書
　　費雖非原告因被告之侵權行為直接所受之損害，惟係原告為
　  實現損害賠償債權所支出之必要費用，且係因被告之侵權行
    為所引起，參照最高法院92年度台上字第2653號判決意旨，
    原告應得請求被告賠償此部分損害。再依全民健康保險法第
    82條第1項規定，原告不得請求被告賠償上開健保給付額。
    又揆諸上開理算書、統計表（卷二第22、23頁），蘇黎世公
    司業已理賠原告支出中興醫院自付醫療費690元，原告自僅
    得請求被告賠償300元。
  (四)原告提出中央健康保險局台北聯合門診中心及台北榮民總醫
    院之收據（卷一第20至24頁），均係治療韌帶斷裂而支出之
    費用，與車禍無因果關係，不得請求被告賠償。
　(五)綜上，原告依民法第193條第1項規定，請求被告賠償醫療費
  　用在3,140元（2840+300），及自起訴狀繕本送達翌日（94
    年4月29日）起至清償日止按年息5%計算之利息範圍內，為
    有理由，超過部分之請求為無理由。
六、原告主張其因右膝前十字韌帶斷裂而減少勞動能力，損失共
    計1,416,182元，依民法第193條第1項規定請求被告賠償1,4
    16,182元及其利息云云。惟查，原告未證明韌帶斷裂與車禍
    有因果關係，其請求被告賠償此部分損害顯然無據。
七、關於原告請求被告賠償非財產上之損害部分，論述如後：
  (一)按民法第195條第1項前段規定：「不法侵害他人之身體、健
    康．．者，被害人雖非財產上之損害，亦得請求賠償相當之
    金額。」最高法院51年台上字第223號判例闡示：「慰藉金
    之賠償須以人格權遭遇侵害，使精神上受有痛苦為必要，其
    核給之標準固與財產上損害之計算不同，然非不可斟酌雙方
    身分資力與加害程度，及其他各種情形核定相當之數額」。
　(二)本院斟酌原告因車禍所受傷勢及其接受之療程，並原告於41
    年9月15日生（有卷一第12頁之診斷証明書可稽），車禍時
    為50歲，因受傷而活動能力受限，且需往返奔波醫療院所，
    堪信原告之精神蒙受痛苦，受有非財產上之損害。再原告主
    張其原從事搬運麵包工作，月薪40,000元云云，雖據其提出
    懷寧食品行之留職停薪證明書為證，但被告否認其真正，原
    告復未舉證以實其說，難以憑採。被告陳稱其目前無工作、
    資力等語，為原告所不爭執，堪信為真正。本院認原告所受
    非財產上損害以100000元為適當。故原告請求被告賠償慰撫
    金在100000元，及自94年4月29日起至清償日止，按年息5%
    計算之利息範圍內，為有理由，超過部分之請求為無理由。
八、綜上論述，原告依民法第184條第1項前段、第2項、第191條
    之2、第193條第1項、第195條第1項等規定，請求被告賠償
  　在103,140元（3140+100000），及自94年4月29日起至清償
    日止按年息5%計算之利息範圍內，為有理由，應予准許。超
    過部分之請求為無理由，應予駁回。
九、兩造其餘攻擊防禦方法於判決結果無礙，爰不一一論述。
十、結論：原告之訴為一部有理由，一部無理由，依民事訴訟法
    第79條判決如主文。
中　　華　　民　　國　　94　　年　　11　　月　　24  　日
                  民事第五庭    法　官　翁昭蓉
以上正本係照原本作成
如對本判決上訴，須於判決送達後20日內向本院提出上訴狀
中　　華　　民　　國　　94　　年　　11　　月　　24　　日
                    　　　　　　書記官　莊滿美
